【裁判字號】    92,上訴,1315
【裁判日期】    920813
【裁判案由】    廢棄物清理法
【裁判全文】
臺灣高等法院臺中分院刑事判決                  九十二年度上訴字第一三一五號
    上  訴  人  臺灣彰化地方法院檢察署檢察官
    被      告  丁○○
                乙○○
                甲○○
                丙○○
右上訴人因被告違反廢棄物清理法案件，不服臺灣彰化地方法院九十二年度訴字第
五三○號中華民國九十二年五月三十日第一審判決（起訴案號：臺灣彰化地方法院檢
察署九十一年度偵字第二一八六號），提起上訴，本院判決如左：
    主      文
上訴駁回。
    理      由
一、本件公訴意旨略以：被告丁○○與被告甲○○、乙○○、丙○○均明知從事清除
    或處理廢棄物須經主管機關核准，發給許可文件後，始得從事廢棄物清除、處理
    ，又煉鋁後產生之鋁熔渣為事業廢棄物，未經許可不得任意貯存、堆積，竟未依
    廢棄物清理法之相關規定，領有廢棄物清除、處理許可文件，亦未經主管機關許
    可，渠等竟共同基於從事廢棄物清除、處理之犯意聯絡，由被告甲○○購買廢鋁
    後，於九十一年四月一日起，以每日新台幣（以下同）一千元之代價僱用被告丙○○、丁○○二人，在彰化縣員林鎮○○○段三十八之一地號房屋內，負責操作
    融爐及看爐，將廢鋁料予以熔解提鍊成鋁錠，而被告乙○○亦受被告甲○○請求
    ，於九十一年三月底至上揭處所，負責操作堆高機將廢鋁放入熔爐中，並在現場
    處理雜物，從事廢棄物之清除、處理、貯存之工作。嗣於九十一年四月二日下午
    五時三十五分許，為內政部警政署環保警察第二中隊稽查人員及彰化縣環境保護
    局之稽查人員會同警方至上揭處所，而當場查獲等語，因認被告丁○○、甲○○
    、乙○○、丙○○四人均涉有廢棄物清理法第四十六條第一項第四款之罪嫌。
二、按犯罪事實應依證據認定之，無證據不得推定其犯罪事實；不能證明被告犯罪或
    其行為不罰者應諭知無罪之判決，刑事訴訟法第一百五十四條及第三百零一條第
    一項分別定有明文。又按認定犯罪事實所憑之證據，雖不以直接證據為限，間接
    證據亦包括在內，然而無論直接證據或間接證據，其為訴訟上之證明，須於通常
    一般人均不致有所懷疑，而得確信其為真實之程度者，始得據為有罪之認定，倘
    其證明尚未達到此一程度，而有合理之懷疑存在時，即難遽採為不利被告之認定
    ，此已有最高法院七十六年度台上字第四九八六號判例可資參照。
三、本件公訴人認被告丁○○、乙○○、丙○○、甲○○均涉有廢棄物清理法第四十
    六條第一項第四款之罪嫌，無非以右開事實業據被告丁○○、乙○○、丙○○、
    甲○○四人供認不諱，又依卷內空氣污染稽查紀錄工作單所示，稽查時該址正進
    行熔鋁作業，爐火通紅，鋁錠燙不可碰等情，亦與卷內現場照片所示情形相符，
    故足徵被告丁○○、乙○○、丙○○、甲○○四人從事熔鋁、煉鋁之廢棄物處理
    工作，具有從事廢棄物清除及處理之共同犯意之連絡與行為之分擔為其論據。
四、惟查：
  (一)從事廢棄物清除、處理業務者，應向直轄市、縣（市）主管機關或中央主管機關
    委託之機關申請核發公民營廢棄物清除處理機構許可文件後，始得受託清除、處
    理廢棄物業務，固為廢棄物清理法第四十一條所明定。惟：(1)依同法第四十一條
    第一項但書第四款規定，依第十八條第一項規定回收、貯存、清除、處理一般廢
    棄物，不在此限；(2)事業廢棄物之再利用，應依中央目的事業主管機關規定辦理
    ，不受二十八條、第四十一條之限制。前項再利用之事業廢棄物種類、數量、許
    可、許可期限、廢止、紀錄、申報及其他應遵行事項之管理辦法，由中央目的事
    業主管機關會商中央主管機關、再利用用途目的事業主管機關定之，廢棄物清理
    法第三十九條亦定有明文。
  (二)從事利用經中央目的事業主管機關公告再利用或許可再利用之廢棄物者，應依該
    公告之管理方式或許可文件內容辦理；未依該公告之管理方式或許可文件內容辦
    理者，以違反廢棄物清理法第三十九條規定，處以行政罰。其另有廢棄物清理法
    第四十五條、第四十六條第一款至第三款規定情形之一者，同時移送法院科以行
    政刑罰，此有行政院環境保護署九十一年十二月二十五日環署廢字第０九一００
    九一一五一號函示之「從事事業廢棄物再利用涉及違法清除處理及再利用認定原
    則」附於原審卷內可稽（見原審卷第三九頁），故經公告為再利用之事業廢棄物
    ，不需經過許可，即可清除、處理，亦即不再適用廢棄物清理法第四十六條第一
    項第四款之規定。
  (二)事業廢棄物之性質安定或再利用技術成熟者，其種類及管理方式經經濟部公告後
    ，事業及再利用機構得逕依該管理方式進行再利用，經濟部九十一年一月九日（
    91 ）經工字第０九００四六二八五五０發布之事業廢棄物再利用管理辦法第三
    條第二項定有明文。又經濟部依前開辦法第三條第二項規定，於九十一年一月二
    十五日以經工字第０九一０四六０二０六０號公告將廢單一金屬料鋁」公告為再
    利用事業廢棄物。
    另行政院環境保護署於九十二年六月十三日以環署廢字第一九
    二○○四二九一○號將鋁罐容器依廢棄物清理法第十五條第二項公告為可回收容
    器，故使用過之廢鋁罐即屬於第十八條第一項規定之可回收一般廢棄物。
  (三)本件被告丁○○、乙○○、丙○○及甲○○等人係以從事將廢鋁料予以熔解提鍊
    成鋁錠後，再販售他人製成鋁製品業務，業據被告丁○○、乙○○、丙○○、甲○○等人分別一致供述在卷，且內政部警政署環保警察第二中隊稽查人員及彰化
    縣環境保護局之稽查人員會同警方至該址稽查時，該址正進行熔鋁作業，爐火通
    紅，鋁錠燙不可碰等情，此有稽查紀錄及現場照片六張在卷可稽，本院審酌堆置
    廢鋁料現場照片，有多數壓制完整之廢鋁料，顯非廢鋁罐之一般廢棄物，足見被
    告丁○○、乙○○、丙○○、甲○○等人從事收購事業廢鋁再熔煉製成鋁錠製品
    ，係屬一般事業廢棄物之再利用行為無訛。而依事業廢棄物之再利用，如未依該
    公告之管理方式或許可文件內容辦理者，為違反廢棄物清理法第三十九條之規定
    ，處以行政罰。是以本件被告丁○○、乙○○、丙○○、甲○○等人從事上開廢
    鋁料熔煉之一般事業廢棄物再利用工作，並不需申請廢棄物處理許可證，自非屬
    廢棄物清理法第四十六條第一項第四款規定之末領有許可文件而從事廢棄物貯存
    、清除或處理，被告丁○○、乙○○、丙○○、甲○○等人之行為，為法律所不
    罰之行為，原審依前揭法律規定，諭知被告丁○○、乙○○、丙○○、甲○○等
    人無罪之判決，核無不當。檢察官上訴雖指摘上開廢棄物係屬廢鋁罐之一般廢棄
    物，故仍應經許可才能清除處理云云，惟查：行政院環境保護署於九十二年六月
    十三日以環署廢字第一九二○○四二九一○號將鋁罐容器依廢棄物清理法第十五
    條第二項公告為可回收容器，故使用過之廢鋁罐即屬於同法第十八條第一項規定
    之可回收一般廢棄物，依同法第四十一條第一項第四款規定，亦不需經過許可即
    可清除、處理，況本件被告等人所清除、處理者為事業廢棄物之廢鋁料，而非一
    般廢棄物已如前述，故依法自不需經許可即可清除、處理，檢察官上訴為無理由
    ，應予駁回。
五、被告甲○○經合法傳喚無正當理由不到庭，爰不待其陳述逕行判決。
六、據上論斷，應依刑事訴訟法第三百六十八條、第三百七十一條，判決如主文。
本案經檢察官戊○○到庭執行職務。
中      華      民      國      九十二  年      八      月      十三    日
                                臺灣高等法院臺中分院刑事第八庭
                                      審判長法  官  羅  得  村
                                            法  官  黃  文  進
                                            法  官  陳  毓  秀
右正本證明與原本無異。
如不服本判決應於收受送達後十日內向本院提出上訴書狀，其未敘述上訴之理由者並
得於提起上訴後十日內向本院補提理由書（均須按他造當事人之人數附繕本）。
                                            書記官  吳  宗  玲
中      華      民      國      九十二  年      八      月      十四    日
                                                                        Ａ


司法院資訊處製作；財團法人民間司法改革基金會備份。
